【裁判字號】    98,抗,205
【裁判日期】    980227
【裁判案由】    聲請定應執行之刑
【裁判全文】
臺灣高等法院臺中分院刑事裁定           98年度抗字第205號
抗 告 人
即受刑人    甲○○○
上列抗告人因聲請定應執行之刑案件，不服臺灣臺中地方法院中
華民國97年12月29日裁定（97年度聲字第5564號）提起抗告，本
院裁定如下：
    主    文
抗告駁回。
    理    由
一、原審裁定意旨以：
  (一)本件受刑人甲○○○行為後，刑法於民國（下同）94年2月2
    日修正公布，於95年7月1日施行，而行為後法律有變更者，
    適用行為時之法律，但行為後之法律有利於行為人者，適用
    最有利於行為人之法律，現行刑法第2條第1項訂有明文，此
    條規定乃與刑法第一條罪刑法定主義契合，而貫徹法律禁止
    溯及既往原則，係規範行為後法律變更所生新舊法律比較適
    用之準據法，是刑法第2條本身雖經修正，但刑法第2條既屬
    適用法律之準據法，本身尚無比較新舊法之問題，應一律適
    用裁判時之現行刑法第 2條規定以決定適用之刑罰法律，先
    予敘明。又修正前刑法第51條規定：「數罪併罰，分別宣告
    其罪之刑，依左列各款定其應執行者：」，其中第 5款規定
    ：「宣告多數有期徒刑者，於各刑中之最長期以上，各刑合
    併之刑期以下，定其刑期；但不得逾二十年」，對照修正後
    刑法第51條第 5款之規定：「宣告多數有期徒刑者，於各刑
    中之最長期以上，各刑合併之刑期以下，定其刑期。但不得
    逾三十年」，比較結果，修正後刑法並非較有利於行為人，
    依現行刑法第2條第1項前段之規定，仍應依修正前刑法之第
    51 條之規定，定其應執行之刑。
  (二)受刑人甲○○○因犯如附表所示之罪，經最高法院及臺灣臺
    中地方法院先後判處如附表所示之刑，均經分別確定在案，
    茲檢察官聲請定其應執行之刑，揆之前揭說明，原審審核認
    聲請為正當，應定其應執行之刑等語。
二、抗告意旨略以：本件檢察官所聲請之附表中，編號「1、2、
    3、4」之案件已執行完畢，依法並不能再次執行。「編號 5
    」定執行刑2月15日、「編號 6」定執行刑2月15日、「編號
    7」定執行刑3年10月、「編號8」定執行刑2月15日，故全部
    刑期相加總後，最多亦只是4年 5月又15日。另編號「5」、
    「6」定執行刑4個月、編號「7」、「8」定執行刑 4年，是
    原審裁定將其相加後卻定4年8月顯有未洽。再就編號「5 」
    、「 6」之案件，法院原給予得易科罰金之機會，僅因執行
    科尚未通知執行，而無法聲請易科罰金，以致原審裁定使聲
    請人無法聲請易科罰金，對聲請人權益影響實屬重大，爰依
    法抗告請求撤銷原裁定云云。
三、按裁判確定前犯數罪者，併合處罰之；數罪併罰，有二裁判
    以上者，依第51條之規定，定其應執行之刑，刑法第50條、
    第53條分別定有明文。所謂裁判確定前犯數罪，係指二裁判
    以上所宣告之數罪，均在裁判確定前所犯者為必要，若裁判
    確定後另犯他罪，則不在數罪併罰規定之列（最高法院33年
    非字第19號判例、司法院大法官釋字第98號解釋參照）。又
    被告犯應併合處罰之數罪，經法院分別判處有期徒刑確定，
    並以裁定定其數罪之應執行刑確定，該數罪是否執行完畢，
    係以所定之刑是否全部執行完畢為斷；如於未裁定前已先執
    行部分有期徒刑之罪，因嗣後合併他罪定應執行刑之結果，
    檢察官所換發之執行指揮書，係執行應執行刑，該前已執行
    之有期徒刑部分，僅應予扣除，不能認為已執行完畢（最高
    法院97年台抗字第625號裁定意旨參照）。
四、經查：
  (一)本件原裁定以抗告人甲○○○因犯原裁定附表編號1至8所示
    各罪，經分別判處有期徒刑4月減為有期徒刑2月、有期徒刑
    4月減為有期徒刑2月、有期徒刑4月減為有期徒刑2月、有期
    徒刑4月減為有期徒刑2月、有期徒刑5月減為有期徒刑2月又
    15日、有期徒刑5月減為有期徒刑2月又15日、有期徒刑3 年
    10月、有期徒刑5月減為有期徒刑2月又15日，先後確定在案
    。上開數罪係裁判確定前所犯，而有二以上裁判，因依檢察
    官之聲請，定其應執行之刑為有期徒刑4年8月。經核於法尚
    無違誤。
  (二)另本件檢察官聲請定應執行之刑之數罪，既均在97年10月30
    日裁判確定前所犯，即應依刑法第53條之規定定其應執行之
    刑，又應併合處罰之數罪是否執行完畢，應以所定應執行之
    刑是否全部執行完畢為斷，是原裁定附表編號1至編號4所示
    各罪，僅屬定應執行刑裁定前之先行執行，至業經執行部分
    ，應由檢察官於換發執行指揮書時予以扣除，不生重複執行
    問題，與定應執行刑之裁定無涉；又抗告人抗告謂編號 5至
    編號8所示各罪刑合計最多亦只是4年 5月又15日，原裁定所
    定應執行刑卻定有期徒刑4年8月云云，均係對法規之誤解。
    至抗告人違反銀行法之刑既不得易科罰金，從而該罪與其他
    附表編號所示各罪併合處罰，所定應執行之刑自亦不得易科
    罰金。抗告意旨以其所犯附表編號「5」、「6」之罪經減刑
    後，本得易科罰金，但原裁定定應執行刑之結果，反而不得
    易科罰金，顯較不利抗告人等語，係憑己見任意指摘原裁定
    不當，為無理由，應予駁回。
五、據上論結，應依刑事訴訟法第412條，裁定如主文。
中    華    民    國    98    年     2    月    27    日
            刑事第一庭    審判長法  官  陳  紀  綱
                                法  官  姚  勳  昌
                                法  官  張  智  雄
以上正本證明與原本無異。
不得抗告。
                                書記官  謝  雅  惠
中    華    民    國    98    年    3     月    3     日


司法院資訊處製作；財團法人民間司法改革基金會備份。
